【裁判字號】    90,台上,2103
【裁判日期】    901129
【裁判案由】    損害賠償
【裁判全文】
最高法院民事判決                            九十年度台上字第二一○三號
    上  訴  人  陽明海運股份有限公司
    法定代理人  盧峰海
    訴訟代理人  陳長律師
    被 上訴 人  正利航業股份有限公司
    法定代理人  周克勤
    訴訟代理人  林昇格律師
右當事人間請求損害賠償事件，上訴人對於中華民國八十九年一月二十五日台灣高等
法院第二審判決（八十七年度海商上字第四號），提起上訴，本院判決如左：
    主  文
上訴駁回。
第三審訴訟費用由上訴人負擔。
    理  由
本件上訴人主張：伊於民國八十五年九月間，委由被上訴人以所屬國裕輪自泰國ＬＡ
ＥＭ  ＣＨＡＢＡＮＧ港承運實櫃（已裝貨物之貨櫃）一批至我國高雄港。因被上訴
人未提供適航性之船舶，及對系爭交運實櫃之裝卸、堆存、看守、保管及運送未為必
要之注意及處置，致途經南中國海時，託運之十只實櫃落海，五只實櫃翻落甲板，致
伊受有美金四萬六千八百六十九元九角八分之貨櫃損害，伊自得依債務不履行及侵權
行為之法律關係，請求被上訴人賠償等情，求為命被上訴人給付美金四萬六千八百六
十九元九角八分或新台幣一百三十四萬三千七百六十二元三角，及自起訴狀繕本送達
翌日起，加付法定遲延利息之判決。於原審審理中擴張請求被上訴人給付美金五萬一
千三百六十八元五角四分或新台幣一百六十八萬三千三百四十七元，及其中美金四萬
六千八百六十九元九角八分自起訴狀繕本送達翌日起，其餘美金四千四百九十八元五
角六分自擴張聲明狀繕本送達翌日起，均至清償日止，加付法定遲延利息之判決（上
訴人另請求被上訴人賠償貨物損害部分，業於原審審理中撤回起訴）。
被上訴人則以：運送系爭貨櫃之國裕輪係於一九九三年十二月始出廠之新輪，領有檢
查合格之船舶安全構造證書、安全設備證書，具堪航與堪載能力，惟於運送途中，因
遇強烈颱風，致四十五個貨櫃落海及四十四個貨櫃翻落甲板嚴重受損，屬不可抗力，
依修正前海商法第一百十三條第二款及第四款規定，伊自得主張免責。縱該輪係強行
穿越颱風暴風圈，伊依同條第一款規定，亦得主張免責。且依修正前海商法第一百十
四條第二項之規定，每件貨櫃賠償金額應以新台幣九千元為限等語，資為抗辯。
原審以：上訴人主張其託被上訴人以國裕輪運送之實櫃一批，有十只落海，五只實櫃
翻落甲板受損之事實，業據提出載貨證券、函件等為證，且為被上訴人所不爭執，堪
信為真實。被上訴人抗辯國裕輪已具堪航能力，及其就承運之貨櫃已為必要之注意及
措置等語，並提出設備證書、船級證書等件為憑。惟船舶有無堪航能力，係屬事實問
題，須就當時、當地、同種類、同航程之船舶定其標準，不以船舶已依船舶法有關規
定為定期檢查，即謂其有堪航能力。且上開設備證書、船級證書，均屬年度定期檢查
之證書，並非此次航行發航準備完成之檢驗證書，難謂被上訴人已舉證證明國裕輪已
具堪航能力，及其就承運之貨櫃已為必要之注意及處置。上訴人主張被上訴人未盡修
正前海商法第一百零六條第一項、第一百零七條規定之注意義務，應屬可採。又中央
氣象局係於八十五年九月七日上午九時發布莎莉颱風海上警報，迄國裕輪於同年月八
日晚十一時遭遇該颱風，已逾二十四小時，該輪有充分時間預知颱風，故莎莉颱風對
之自非海上或航路上之危險或意外事故，亦非天災，被上訴人抗辯其依修正前海商法
第一百十三條第二款、第四款規定，可不負責云云，為不足取。至被上訴人提出之海
事報告，上訴人否認其真正，且該報告亦未載明全船裝運貨櫃七四四只，僅其中部分
落海，究係海上氣象惡劣，或是因船舶未具堪載能力，或裝船、堆存有疏失所致，被
上訴人抗辯國裕輪強行穿越颱風暴風圈，致貨櫃落海及翻落甲板，係可歸責於船長有
關航行決定之疏失，其依修正前海商法第一百十三條第一款規定，應可免責云云，亦
無足取。系爭十五只貨櫃於運送中因落海而滅失或因翻落而毀損，依海商法第五條及
民法第六百三十四條第一項規定，上訴人請求被上訴人賠償因此所受損害，自屬有據
。系爭載貨證券上，並未特別註明上開貨櫃之價值，且每只貨櫃之價值各不相同，依
修正前海商法第一百十四條第二項規定，被上訴人之賠償責任應以每只貨櫃新台幣九
千元計算，系爭十五只貨櫃之賠償額共為新台幣十三萬五千元。上訴人請求之金額，
於上開範圍內，為有理由，應予准許，逾此範圍，為無理由，不應准許。因而將第一
審所為上訴人敗訴之判決，一部予以廢棄，改判命被上訴人給付上訴人新台幣十三萬
五千元及自八十六年九月十一日起至清償日止，按年息百分之五計算之利息，並駁回
上訴人其餘上訴及擴張之訴。經核於法並無違背。上訴論旨，就原審取捨證據、認定
事實之職權行使，指摘原判決於其不利部分為不當，求予廢棄，非有理由。
據上論結，本件上訴為無理由，依民事訴訟法第四百八十一條、第四百四十九條第一
項、第七十八條，判決如主文。
中      華      民      國     九十     年     十一     月    二十九    日
                              最高法院民事第三庭
                                  審判長法官  林  奇  福
                                        法官  陳  國  禎
                                        法官  李  彥  文
                                        法官  陳  重  瑜
                                        法官  劉  延  村
      右正本證明與原本無異
                                              書  記  官
中      華      民      國     九十     年     十二     月     十三     日


司法院資訊處製作；財團法人民間司法改革基金會備份。
